臺灣高等法院臺中分院刑事裁定　
111年度毒抗字第571號
抗  告  人  
即  被  告  賴冠霖


上列抗告人即被告因聲請觀察勒戒案件，不服臺灣苗栗地方法院
中華民國111年4月15日第一審裁定（111年度毒聲字第171號），
提起抗告，本院裁定如下：
    主  文
抗告駁回。
    理  由
一、抗告人即被告甲○○（下稱被告）抗告意旨略以：被告於民國
    109年12月因驗尿呈陽性反應，故經臺灣苗栗地方檢察署裁
    定參加戒癮治療，為期2年，經告知報到期間驗尿陽性率不
    得超過3次，否則撤銷資格，未曾想本次驗尿未過竟算另案
    ，如此被告參與戒癮治療不僅浪費時間、金錢，還莫名其妙
    多出一件案子，如此有失公平等語。
二、按犯毒品危害防制條例第10條之罪者，檢察官應聲請法院裁
    定，或少年法院（地方法院少年法庭）應先裁定，令被告或
    少年入勒戒處所觀察、勒戒，其期間不得逾2月；依前項規
    定為觀察、勒戒或強制戒治執行完畢釋放後，3年後再犯第1
    0條之罪者，適用前2項之規定，毒品危害防制條例第20條第
    1項、第3項定有明文。又前揭規定中所謂「3年後再犯」，
    經最高法院刑事大法庭以109年度台上大字第3826號裁定統
    一見解為：只要本次再犯（不論毒品危害防制條例第20條規
    定修正施行前、後）距最近一次觀察、勒戒或強制戒治執行
    完畢釋放，已逾3年者，即該當之，不因其間有無犯第10條
    之罪經起訴、判刑或執行而受影響。
三、經查：　　
(一)被告基於施用第二級毒品甲基安非他命之犯意，於110年9月
    29日上午8時53分為臺灣苗栗地方檢察署（下稱苗檢）觀護
    人室採尿員採尿時起回溯96小時內之某時許，在不詳地點，
    以不詳方式施用第二級毒品甲基安非他命1次，而被告雖矢
    口否認涉有本件犯行，並辯稱：最後1次施用是於110年9月2
    3日等語（見毒偵字第13頁），然被告對於前揭時地所採集
    之尿液檢體，係被告親放、封緘之事實，於警詢自承在卷（
    見毒偵卷第12頁）。而被告之尿液，經台灣檢驗科技股份有
    限公司濫用藥物實驗室（高雄）以EIA酵素免疫分析法初步
    檢驗結果呈安非他命類陽性反應後，再以GC/MS氣相層析／質
    譜儀法確認檢驗結果呈甲基安非他命濃度521ng/mL（可檢出
    最低濃度為100ng/mL）、安非他命濃度149ng/mL（可檢出最
    低濃度為20ng/mL）之反應乙節，有該公司濫用藥物檢驗報
    告（報告編號：KH/2021/00000000號、檢體編號：00000000
    0號）、苗檢施用毒品犯尿液檢體監管紀錄表各1份（見毒偵
    卷第14頁至第15頁）在卷足憑。
(二)依毒品檢驗學上之常規，尿液中含毒品成分反應所使用之檢
    驗方法，對於受檢驗者是否確有施用毒品行為之判斷，在檢
    驗學常規上恆有絕對之影響。其以酵素免疫分析或薄層定性
    分析等方式為初步篩檢者，因具有相當程度偽陽性之可能，
    如另以氣（液）相層析、質譜分析等較具公信力之儀器為交
    叉確認，因出現偽陽性反應之機率極低，核足據為對涉嫌人
    不利之認定（最高法院97年度台上字第2016號判決意旨參照
    ）。再初步檢驗結果在閾值以上或有疑義之尿液檢體，應再
    以氣相或液相層析質譜分析方法進行確認檢驗；確認檢驗結
    果在下列閾值以上者，應判定為陽性：安非他命類藥物：
    二甲基安非他命：甲基安非他命500ng/mL，且其代謝物安非
    他命之濃度在100ng/mL以上，濫用藥物尿液檢驗作業準則第
    18條第1項第1款第2目定有明文。又依美國NIDAmonograph 1
    67報告資料，濫用藥物一般尿液中檢出時間，甲基安非他命
    （閾值500ng/mL）介於2至4天，有行政院衛生署管制藥品管
    理局（已改制為衛生福利部食品藥物管理署）97年7月1日管
    檢字第0970006063號函可參，此為本院從事刑事審判工作所
    已知。
(三)本件被告為苗檢觀護人室採尿員所採集之尿液檢體，經台灣
    檢驗科技股份有限公司濫用藥物實驗室（高雄）檢驗驗，該
    公司採取（EIA）酵素免疫分析法為初步檢驗後呈安非他命
    類陽性反應，再以GC/MS氣相層析／質譜儀法確認檢驗結果呈
    甲基安非他命濃度521ng/mL（可檢出最低濃度為100ng/mL）
    、安非他命濃度149ng/mL（可檢出最低濃度為20ng/mL）之
    反應，被告送驗尿液中所含甲基安非他命及安非他命濃度數
    值，已逾閾值即濫用藥物尿液檢驗作業準則之判定標準，據
    此自堪認被告為苗檢觀護人室採尿員採尿時起回溯96小時內
    之某時點，確有施用第二級毒品甲基安非他命之事實。抗告
    意旨雖稱其係於109年12月因驗尿呈陽性反應，故經苗檢裁
    定參加戒癮治療，為期2年，經告知報到期間驗尿陽性率不
    得超過3次，否則撤銷資格，未曾想本次驗尿未過竟算另案
    等語，其上開辯解顯不足採，是被告上開施用第二級毒品甲
    基安非他命之犯行，堪予認定。
(四)又被告前因施用毒品案件，經原審法院裁定送觀察、勒戒後
    ，認無繼續施用毒品傾向，於106年1月9日釋放，並經苗檢
    檢察官以105年度毒偵字第1271號為不起訴處分確定等情，
    有臺灣高等法院被告前案紀錄表在卷可憑。準此，本件被告
    之施用第二級毒品犯行，距前一次觀察、勒戒執行完畢釋放
    後已逾3年，核屬前揭毒品危害防制條例第20條第3項所定3
    年後再犯情形，則檢察官斟酌個案情節後，認被告確有施用
    第二級毒品之事實，為觀察、勒戒之聲請，原審審核上開卷
    證資料後，依毒品危害防制條例第20條第3項、第1項規定，
    准許檢察官之聲請，裁定將被告送勒戒處所觀察、勒戒，其
    認事用法並無不合。被告以上開情詞提起抗告，尚屬無據，
    其抗告無理由，應予駁回。
四、據上論斷，應依刑事訴訟法第412條，裁定如主文。
中　　華　　民　　國　　111 　年　　6 　　月　　21　　日
            刑事第六庭　  審判長法　官　張  靜  琪
                                法　官　鍾  貴  堯
                                法　官　劉  柏  駿
以上正本證明與原本無異。
不得再抗告。                                                            
                                書記官  林  巧  玲

中　　華　　民　　國　　111 　年　　6 　　月　　21　　日